【裁判字號】    99,消債更,124
【裁判日期】    990714
【裁判案由】    更生事件
【裁判全文】
臺灣臺中地方法院民事裁定           99年度消債更字第124號
    聲  請  人
    即  債務人  辛○○
    相  對  人
    即  債權人  保證責任彰化縣鹿港信用合作社
    法定代理人  己○○
    代  理  人  粘秋媚
    相  對  人
    即  債權人  第一商業銀行股份有限公司
    法定代理人  壬○○
    相  對  人
    即  債權人  台北富邦商業銀行股份有限公司
    法定代理人  寅○○
    代  理  人  陳朝舜
    相  對  人
    即  債權人  國泰世華商業銀行股份有限公司
    法定代理人  戊○○
    代  理  人  顏雅如
    相  對  人
    即  債權人  澳商澳盛銀行集團股份有限公司台北分公司
                （原「荷商荷蘭銀行股份有限公司台北分公司」）
    法定代理人  丑○○
    代  理  人  李軼倫
    相  對  人
    即  債權人  臺灣新光商業銀行股份有限公司
    法定代理人  丙○○
    代  理  人  江嬌容
    相  對  人
    即  債權人  聯邦商業銀行股份有限公司
    法定代理人  丁○○
    代  理  人  張義育
    相  對  人
    即  債權人  遠東國際商業銀行股份有限公司
                （原「友邦國際信用卡股份有限公司」）
    法定代理人  庚○○
    代  理  人  許家仁  台北縣板橋郵政6-106號
    相  對  人
    即  債權人  元大商業銀行股份有限公司
    法定代理人  卯○○
    代  理  人  鍾世維
    相  對  人
    即  債權人  玉山商業銀行股份有限公司
    法定代理人  子○○
    代  理  人  謝天時
    相  對  人
    即  債權人  台新國際商業銀行股份有限公司
    法定代理人  乙○○
    代  理  人  洪永鴻
    相  對  人
    即  債權人  中國信託商業銀行股份有限公司
    法定代理人  癸○○○○
    代  理  人  鄭資華
    相  對  人
    即  債權人  匯誠第二資產管理股份有限公司
                （原「慶豐商業銀行股份有限公司」）
    法定代理人  甲○○
上列當事人間消費者債務清理事件，債務人聲請更生，本院裁定
如下：
    主    文
聲請人即債務人辛○○自中華民國99年 7月14日16時起開始更生
程序。
    理    由
一、按債務人與金融機構協商成立者，不得聲請更生或清算，但
    因不可歸責於己之事由，致履行顯有重大困難者，不在此限
    ；本條例施行前，債務人依金融主管機關協調成立之中華民
    國銀行公會會員辦理消費金融案件無擔保債務協商機制與金
    融機構成立之協商，準用前項之規定，消費者債務清理條例
    第151條第5項、第 6項分別定有明文。又聲請更生或清算不
    合程式或不備其他要件者，法院應以裁定駁回之，但其情形
    可以補正者，法院應定期間先命補正，復為同條例第 8條所
    明定。
二、本件聲請人即債務人主張因財產及收入不足以清償債務（申
    請更生時債務2,173,279元），前曾於95年5月11日依照中華
    民國銀行公會會員辦理消費金融案件無擔保債務協商機制與
    金融機構成立協商，自95年6月起，分120期，利率0%，且每
    月10日清償新台幣13,531元，惟因聲請人每月收入僅約20,0
    00多元（平均每月50,000元，扣除養殖成本後，僅餘20,000
    多元），在扣除自己生活必要費用後，實無法依協商條件履
    行，於96年 1月起毀諾，故聲請人無力繼續履行原協商條件
    ，顯係因非可歸責於己之事由致履行有重大困難等語，此有
    債權人台北富邦商業銀行股份有限公司提出之債務協商案件
    維護在卷可按。從而，債務人主張無法清償債務等語，應堪
    採信。
三、然查，本件經依職權向各金融機關債權人函查債務人消費明
    細紀錄顯示，債務人消費內容為信用貸款｛93年8月12日200
    ,000元、94年1月28日428,160元、94年 2月24日90,000元、
    94年4月6日28,000元、94年12月29日36,000元；93年間向債
    權人保證責任彰化縣鹿港信用合作社「借新還舊」3,000,00
    0元，嗣土地經拍賣後，尚積欠516,222元｝、預借現金｛92
    年1月15日65,000元、92年5月6日40,000元、93年6月23日25
    ,000元、93年11月 2日80,000元、93年11月19日80,000元、
    93年11月30日100,000元、94年3月1日58,000元、94年3月25
    日40,000元、94年5月30日40,000元、94年6月22日40,000元
    、40,000元、94年11月14日20,000元、94年11月22日20,000
    元｝、代償債務｛93年8月26日100,000元、93年9月13日80,
    000元｝等 （另加油站、保險、量販店、超市、圖書等均未
    列計），而其每月消費額度時有逾越薪資總額之情事，此有
    債權人提出之消費帳明細及本院製作之消費明細表（進行單
    ）附卷可稽，如是上述消費性質非生活必要之支出，而係奢
    侈、浪費之性質。惟因債務人既因債務負擔沈重，本院仍准
    其更生。
四、又債務人之消費內容既如前述，核與消費者債務清理條例第
    134條第4款所稱：「浪費、賭博或其他投機行為，致財產顯
    然減少或負擔過重之債務」等不免責事由相當。再經本院訊
    問各該債權人亦表明反對債務人之更生聲請，未來本件更生
    程序，恐將因其更生方案無法獲致債權人會議通過或法院認
    可而宣告清算，徒增程序勞費，欠缺實益。惟，本院仍認應
    准債務人進入更生程序，提供其更生方案付諸表決之機會，
    爰裁定如主文。
中    華    民    國    99    年    7     月    14    日
                  民事庭法  官   顏世傑
上為正本係照原本作成
本件不得抗告
本裁定已於99年7月14日16時公告。
中    華    民    國    99    年    7     月    14    日
                        書記官   陳麗

司法院資訊處製作；財團法人民間司法改革基金會備份。
